臺灣臺中地方法院民事判決　96年度訴字第2002號
原　　　告　丙○○
原　　　告　乙○○
上二人共同
訴訟代理人　李仲景　　律師
被　　　告　富林商聯合資產管理顧問有限公司
法定代理人　戊○○
訴訟代理人　劉北元　　律師
複代理人　　邢建緯　　律師
　　　　　　洪崇欽　　律師
　　　　　　甲○○
被　　　告　丁○○
上列被告因詐欺等案件，經原告提起請求損害賠償之附帶民事訴
訟（96年度附民字第156號），經本院刑事庭裁定移送前來，本
院於民國96年12月12日言詞辯論終結，判決如下：
    主    文
被告丁○○應給付原告新臺幣陸拾肆萬零壹佰元及自94年9月12
日起至清償日止按年息百分之五計算之利息。
原告其餘之訴駁回。
本判決第一項於原告以新台幣貳拾壹萬參仟元供擔保後，得假執
行。
原告其餘假執行之聲請駁回。
    事實及理由
壹、程序方面：
一、按訴狀送達後，原告不得將原訴變更或追加他訴。但有下列
    各款情形之一者，不在此限：三擴張或減縮應受判決事項之
    聲明者。民事訴訟法第255條第1項第3款定有明文。本件原
    告起訴原聲明求為判決被告應連帶給付原告新台幣（下同）
    790,100元及其利息，訴訟送達後，於民國（下同）96年8月
    13日言詞辯論時減縮訴之聲明：被告應連帶給付原告640,10
    0元及其利息，核符合上揭規定，應予准許，先此敘明。
二、被告丁○○，經合法通知未於言詞辯論期日到場，核無民事
    訴訟法第386條各款所列情形，爰依原告之聲請，由其一造
    辯論而為判決。
貳、實體方面：
一、原告部分：
  (一)被告丁○○於95年7月以前任職於被告富林商聯合資產管理
    顧問有限公司（以下簡稱富林公司）擔任財富管理顧問乙職
    。94年4、5月間，被告丁○○向原告2人推薦若加人被告富
    林公司「雙元保本」之投資理財專案，即可購買海外（亨達
    ）基金之方式，保證至少1年內回收100%的投資額（美金
    30,000元）及獲取9%之報酬額，原告在被告丁○○遊說下，
    乃以原告「乙○○」之名義參加投資，並依被告丁○○之指
    示，於94年5月30日自原告乙○○中國國際商業銀行之帳戶
    電匯941,700元至被告丁○○指定之匯豐銀行帳戶，此次投
    資，約於2、3個月後確有回本獲利。被告丁○○旋於94年9
    月間，再次向原告2人遊說購買上揭海外基金，因有前次成
    功經驗，原告不疑有他，於相同條件下參加投資，並依被告
    丁○○指示，於94年9月12日自原告乙○○前揭帳戶匯款980
    ,100 元（以匯率32.67計算，即美金30,000元），惟此次被
    告丁○○則指定匯入建華銀行其個人之帳戶。至95年9月間
    ，因已屆滿1年投資期間，原告向被告丁○○詢問投資回收
    情形，被告丁○○支吾其詞，經原告向被告富林公司求證後
    始知被告丁○○已於95年7月間離職，原告始知受被告丁○
    ○詐騙。經原告委由律師發函促被告丁○○出面解決，被告
    丁○○於95年10月間在律師事務所書立「悔過書」並清償部
    分款項，迄今尚有640,100元之詐欺款項未償還，案經台灣
    台中地方法院檢察署檢察官提起公訴，鈞院判決被告丁○○
    行使偽造私文書罪（詐欺部分以牽連犯論處）在案。被告丁
    ○○故意不法侵害原告權利及故意以背於善良風俗之方法加
    損害於原告，被告富林公司為被告丁○○之僱用人，被告丁
    ○○利用其執行職務之機會不法侵害原告之權利，被告富林
    公司應與被告丁○○負連帶賠償責任。爰依民法第184條第1
    項、第188條第1項侵權行為之法律關係提起本訴，並聲明求
    為判決：被告應連帶給付原告640,100元及自損害發生時即
    94 年9月12日起至清償日止按年息5%計算之利息；原告願供
    擔保聲請宣告假執行。
  (二)對被告富林公司抗辯之陳述：
    被告富林公司固否認係被告丁○○之僱用人，並以該公司係
    於95年6月23日始設立為辯，然被告丁○○已供述受被告富
    林公司之僱用，又公司成立前後其法人格有一致性，即使被
    告富林公司於95年6月23日才成立，但被告富林公司之前即
    已使用相關公司名稱營業，主張被告富林公司與亨泰投顧公
    司、富林資產管理顧問有限公司具有同一性質，僅使用不同
    之公司名稱營業，被告丁○○於被告富林公司設立登記前即
    已受僱於被告富林公司，被告富林公司仍應負僱用人之連帶
    賠償責任。
二、被告部分：
  (一)被告丁○○經合法通知，未於最後言詞辯論期日到庭，惟據
    其前到庭對原告主張之事實並不爭執，並表示同意原告之請
    求。
  (二)被告富林公司對原告主張之事實，除否認被告丁○○為被告
    富林公司之員工外，其餘部分無意見，辯稱：被告丁○○並
    非被告富林公司之業務員，與被告富林公司間並無任何僱傭
    關係存在。且被告富林公司係於95年6月23日設立登記，原
    告主張受被告丁○○詐欺之時間係在94年間，當時被告富林
    公司尚未成立，本件與被告富林公司無關等語。並聲明求為
    判決：駁回原告之訴；如受不利判決願供擔保免為假執行。
三、原告主張被告丁○○於94年9月間，向原告2人遊說購買「雙
    元保本」投資理財專案，購買海外（亨達）基金，保證1年
    內回收100%的投資額及獲取9%之報酬額，並指示原告於94年
    9月12日自原告乙○○之銀行帳戶匯款980,100元至被告丁○
    ○於建華銀行之個人帳戶，嗣始知受騙，被告丁○○所涉詐
    欺及行使偽造私文書罪業經判決有罪及被告丁○○已為部分
    清償，尚欠640,100元等事實，為兩造所不爭執，堪信原告
    此部分主張為真正。
四、原告另主張被告丁○○為被告富林公司之受僱人，被告富林
    公司應就被告丁○○因執行職務不法侵害原告權利所生之損
    害，依民法第188條負連帶賠償責任云云，則為被告富林公
    司所否認，並以前詞置辯。經查：
  (一)原告主張被告丁○○於95年7月前受僱於被告富林公司乙節
    ，為被告富林公司所否認，且依本院向勞工保險局調取之被
    告丁○○投保勞保之資料顯示：被告丁○○於94年4月22日
    至同年7月15日期間係以訴外人亨富投資顧問有限公司（以
    下簡稱亨富公司）為投保單位，此有勞工保險局96年8月23
    日保承資字第09610288800號函在卷可稽，又經本院查詢被
    告丁○○之所得資料顯示，被告丁○○94年度有1筆所得資
    料：訴外人亨富公司給付之薪資所得；95年度亦僅有1筆所
    得資料：訴外人富邦人壽保險股份有限公司給付之薪資所得
    ，亦有稅務電子閘門所得調件明細表可憑，參酌上述事證，
    被告丁○○94年度、95年度均未曾有受被告富林公司僱用及
    給付薪資之情形。被告丁○○固於本院96年8月27日言詞辯
    論時到庭陳稱：有任職於被告富林公司約半年，自94年3、4
    月間至94年底等語，然依前述本院調查之資料顯示，被告丁
    ○○自94年4月起係受僱於訴外人亨富公司，並自訴外人亨
    富公司領取薪資，則被告丁○○之陳述，顯與上述資料不合
    ，自難遽以為被告富林公司不利之認定。
  (二)又依原告提出之被告富林公司設立登記表及本院向財團法人
    金融聯合徵信中心查詢之被告富林公司登記資料顯示：被告
    富林公司係於95年6月23日設立登記，負責人為戊○○，則
    依原告主張且兩造均不爭執之侵權行為發生時間係在94年9
    月間，且於被告丁○○陳稱受被告富林公司僱用之94年3、4
    月間至94年底之期間內，被告富林公司根本尚未成立，則被
    告富林公司辯稱並非被告丁○○之僱用人乙節，應堪採信。
  (三)原告雖又主張公司成立前後其法人格有一致性，被告富林公
    司縱於95年6月23日才成立，但被告富林公司之前已使用相
    關公司名稱營業，主張被告富林公司與亨泰投顧公司、富林
    資產管理顧問有限公司具有同一性質，僅使用不同之公司名
    稱營業云云，並提出電子郵件影本1份為證，惟已據被告富
    林公司否認電子郵件係被告富林公司所寄送，原告就此項有
    利之事實亦未能舉證以實其說，其提出之電子郵件影本已難
    採納為證，且查：原告提出之電子郵件第4頁所載公司名稱
    為「富林資產管理顧問有限公司」，電子郵局第1項主旨欄
    則載為「富林亨泰投顧公司」，均核與被告富林公司之名稱
    不同，公司地址之記載亦非被告富林公司或其高雄分公司之
    設立地址，益證被告富林公司辯稱電子郵件並非被告富林公
    司所寄送之情，尚堪採納。此外，原告復未能舉證證明被告
    富林公司於成立前即已為營業及僱用被告丁○○之行為，亦
    未能舉證證明被告富林公司與被告丁○○於本件侵權行為時
    之僱用人亨富公司間，有何法人格同一或因合併而由存續或
    另立公司承受消滅公司權利義務關係之情形，則被告富林公
    司既非被告丁○○之僱用人，原告主張被告富林公司應依民
    法第188條負連帶賠償責任，即屬無據。
五、按因故意或過失，不法侵害他人之權利者，負損害賠償責任
    。故意以背於善良風俗之方法，加損害於他人者亦同；負損
    害賠償責任者，除法律另有規定或契約另有訂定外，應回復
    他方損害發生前之原狀。因回復原狀而應給付金錢者，自損
    害發生時起，加給利息，民法第184條第1項定有明文。又負
    損害發生時起，加給利息，民法第213條第1項、第2項亦有
    明文規定。本件被告丁○○基於詐欺之故意，不法侵害原告
    之權利，致原告匯款980,100元至其個人帳戶而受有損害，
    自應依法負損害賠償責任，又被告所侵害者為金錢，自應返
    還金錢並自損害發生時起附加利息。從而，原告依侵權行為
    之法律關係，請求被告丁○○給付640,100元，及自損害發
    生時即94年9月12日起至清償日止，按年息5%計算之利息，
    為有理由，應予准許。原告請求被告富林公司連帶給付部分
    ，則無理由，應予駁回。
六、原告陳明願供擔保聲請宣告假執行，就其勝訴部分核無不合
    ，爰酌定相當擔保金額宣告之。至其敗訴部分，其假執行之
    聲請即失其依據，應併予駁回。
七、本件原告提起刑事附帶民事訴訟，而由本院刑事庭依刑事訴
    訟法第504條第1項規定，裁定移送前來，依同條第2項規定
    免繳納裁判費，其於本院審理期間，亦未滋生其他訴訟必要
    費用，並無訴訟費用負擔問題，附予敘明。
中　　華　　民　　國　　96　　年　　12　　月　　26　　日
                  民事第一庭    法  官  陳文爵
正本係照原本作成。
如對本判決上訴，須於判決送達後20日內向本院提出上訴狀。
中　　華　　民　　國　　96　　年　　12　　月　　26　　日
                                書記官  劉易柔
